【裁判字號】    97,訴,318
【裁判日期】    970826
【裁判案由】    傷害致死
【裁判全文】
臺灣桃園地方法院刑事判決               97年度訴字第318號
公  訴  人  臺灣桃園地方法院檢察署檢察官
被      告  甲○○
共同選任辯  姜  震律師
護人        姜至軒律師
            賴彌鼎律師
上列被告因傷害致死案件，經檢察官提起公訴（96年度偵字第30
802號），本院判決如下：
    主  文
甲○○傷害人之身體，因而致人於死，處有期徒刑柒年陸月。扣
案之木棍壹支沒收。
被訴傷害部分公訴不受理。
    事  實
一、傅武垣係甲○○之二伯，2 人間為家庭暴力防治法第3 條第
    4 款所稱之家庭成員關係。緣傅武垣與甲○○及其父親共同
    居住在桃園縣楊梅鎮○○路146 號，因傅武垣患有中度智能
    障礙，日常生活無法完全自理，須仰賴甲○○及其父親照護
    ，甲○○復因失業在家，加以傅武垣衛生習慣不佳且時而發
    出聲響，致甲○○時有對傅武垣情緒失控之情形。民國96年
    12月17日晚間11時許，傅武垣又因不肯睡覺並有吵鬧情形，
    引起甲○○不悅，竟基於傷害人身體之犯意，且於客觀上本
    可預見以木棍（鈍器）對人之四肢軀幹、背部及臀部連續重
    擊，足以致人於死，甲○○仍自房間內取出其所有木棍1支
    ，至傅武垣所住1 樓房間內，以其左手抓住傅武垣左手臂，
    右手持木棍持續重擊毆打傅武垣四肢軀幹、背部及臀部等處
    ，嗣傅武垣因疼痛難忍轉身欲奪取木棍，甲○○先放開傅武
    垣左手臂，致傅武垣頓失重心而前傾倒地，甲○○仍持續其
    傷害之犯意，雙手持木棍繼續重擊毆打已趴倒在地之傅武垣
    ，迨傅武垣因疼痛大聲哭喊，甲○○始停手，未對傅武垣施
    救即自顧上樓回自己房間，致傅武垣因此受有兩側手臂有融
    合性挫傷性出血（寬約2 公分的條形傷，兩側至少有5 道）
    ，右下肢前側（8 乘5 公分），右大腿前側（12乘5 公分）
    及左大腿前側（16乘5 分分）和兩側眼眶，兩側臀部（右15
    乘12公分，左14乘10公分）和左胸近腹部（4 公分，3 處）
    鈍性挫傷等傷害，且因前傾倒下時造成第一頸椎脫臼，併頸
    部脊髓出血，引起神經性休克。甲○○未幾折返1 樓房間發
    現傅武垣仍趴倒在地，因餘怒未消認傅武垣裝死，又自行回
    到房間，幾分鐘後再回到現場，即見傅武垣呈昏迷不醒狀態
    ，始將傅武垣送醫急救，惟傅武垣於到院前約於當日晚間11
    時30分許終因第一頸椎脫臼引起神經性休克傷重不治死亡。
    嗣經警在甲○○上開住處房間扣得甲○○所有持以毆擊傅武
    垣所用之木棍1 支。
二、案經傅武垣之弟乙○○訴由桃園縣政府警察局楊梅分局報告
    臺灣桃園地方法院檢察署檢察官相驗後偵查起訴。
    理  由
壹、證據能力：
    按本件認定事實所引用之卷內所有卷證資料（包含文書證據
    、物證等證據），並無證據證明係公務員違背法定程序所取
    得，尚無顯有不可信之情況，本院認以之作為證據應屬適當
    ，且被告及辯護人對上開證據資料之證據能力於審判程序中
    復均未表示異議，故認卷內所有證據資料均有證據能力，合
    先敘明。
貳、實體部分：
一、訊據被告甲○○固不否認有於上開時地持木棍毆打被害人傅
    武垣，嗣傅武垣因昏迷不醒，才將其送醫救治，惟於到院前
    已死亡等事實，惟矢口否認有何前揭傷害致人於死之犯行，
    辯稱：伊只有打被害人下半身，被害人的死亡結果不是伊造
    成的云云。經查：
  (一)前揭被告甲○○因傅武垣不肯睡覺並有吵鬧情形，引起其不
    悅，而自其房間內取出木棍1 支，至傅武垣所住1 樓房間內
    ，以其左手抓住傅武垣左手臂，右手持木棍持續毆打傅武垣
    ，嗣傅武垣因疼痛難忍轉身欲奪取木棍，甲○○先放開傅武
    垣左手臂，致傅武垣前傾倒地，甲○○再繼續持木棍毆打趴
    倒在地之傅武垣，迨傅武垣因疼痛大聲哭喊，甲○○始停手
    ，並自顧上樓回自己房間，嗣甲○○2 度折返現場始發現傅
    武垣仍趴倒在地，且呈昏迷不醒狀態，雖趕緊將傅武垣送醫
    急救，惟傅武垣於到院前即已死亡等情，業據被告甲○○坦
    認不諱（見偵字第30802 號卷第12至16頁、第32頁背面至第
    33頁、第55頁），並有怡仁綜合醫院診斷證明書乙紙、傅武
    垣傷勢照片7 張附卷可稽，足認被告甲○○確有基於傷害之
    犯意，於前揭時、地，持續以木棍毆打被害人傅武垣之事實
    甚明。又被害人傅武垣在遭被告甲○○持木棍毆打後，未幾
    即呈昏迷不醒狀態，經甲○○發覺送醫途中即已死亡，經檢
    察官率同法醫進行相驗，驗斷死者傅武垣有如下傷勢：「局
    部勘驗部分：口鼻部：鼻腔黏膜嚴重出血、口唇週圍多處
    瘀血痕；頸部：頸椎骨折；胸部：胸部劍突下偏左壹6 ×
    5 公分鈍創傷；腹部：腹部多處瘀血痕；背腰臀部：腹
    部鈍挫傷瘀血痕、兩手臂正面棍棒杖傷皮下瘀血痕、兩下肢
    大腿、小腿前側棍棒杖傷皮下瘀血痕70×10公分、30×17公
    分、40×10公分；四肢（上下）內外側皮下瘀血；背部兩側
    均50×15公分棍棒杖傷創瘀痕、下肢30×10公分、30×20公
    分、10×10公分、10×10公分棍棒杖傷創瘀痕、肘骨骨折、
    左、右手臂前後側嚴重杖傷皮下瘀血、腫脹；四肢（上、下
    ）內外側皮下瘀血」、「就外傷證據；有兩側手臂有融合性
    挫傷性出血（寬約2 公分的條形傷，兩側至少有5 道），右
    下肢前側（8 乘5 公分），右大腿前側（12乘5 公分）及左
    大腿前側（16乘5 公分）和兩側眼眶，兩側臀部（右15乘12
    公分，左14乘10公分）和左胸近腹部（4 公分，3 處）」，
    有卷附勘（相）驗筆錄、臺灣桃園地方法院檢察署檢驗報告
    書及法醫研究所（96）醫剖字第0961102047號解剖報告書、
    臺灣桃園地方法院檢察署相驗屍體證明書各乙紙、相驗及解
    剖照片26張可憑（見偵字第30382 號卷第31頁、相驗卷第10
    至30頁、第38至40頁、第51頁）。嗣經送請法務部法醫研究
    所進行鑑定結果，「就外傷證據部分與前述解剖報告書所載
    外傷大致相符（按該報告書另記載前額共5 處2 公分長，4
    公分直徑擦裂傷，2 天左右之外傷部分，經查即甲○○於同
    年12月15日毆打傅武垣所造成，非被告此次持木棍之傷害行
    為造成，另為不受理判決之諭知，詳如後述）；而就解剖觀
    察結果，認（摘錄）：「1.頭部外傷：外表除前述外傷，頭
    皮下有出血位于前額，．．．有皮質挫傷性出血於腦幹頸椎
    部位。2.頸部：第一頸椎呈脫臼。4.四肢及軀幹：有鈍性挫
    處。其他5.外表鈍性傷。死亡經過研判：由解剖知死者係遭
    棍棒打擊下，前傾倒下造成第一頸椎脫臼神經性休克死亡（
    即一般所見Whiplash式損傷），死亡方式應屬他殺。鑑定結
    果：死者傅武垣研判因棍棒打擊下，前傾倒下造成第一頸椎
    脫臼神經性休克死亡」，亦有法務部法醫研究所（96）醫鑑
    字第0961102047號鑑定報告書乙紙在卷足稽（見相驗卷第42
    至45頁）。復經本院函詢法務部法醫研究所關於被害人傅武
    垣第一頸椎脫臼造成之原因，該所函覆以「前傾倒下應較
    可能的原因，若是前額遭打擊頸大力甩動亦可造成，但此種
    外傷應多少伴有頭骨的外傷，所以死者仍以前項原因最為可
    能。死者是第一頸椎脫臼且伴有頸椎部分腦幹皮質挫傷性
    出血，所以引起神經性休克的機會很高（應該有80%-90% ）
    ，若不施救的情形下自行休克到死亡時間因人而異，但通常
    都是在短時間內（但有些可達數小時），無實際數據可查。
    」，並有法務部法醫研究所97年5 月26日法醫理字第097000
    2396號函附卷可考（見本院卷第54頁），經核與被告甲○○
    供承伊持木棍毆打傅武垣，嗣傅武垣轉過身來要還手，伊把
    被害人放開退後1 步，他就整個人趴在地上，伊又接著持木
    棍打他，因被害人哭喊的很大聲，伊才住手，過一會下樓看
    他還趴在地上，就叫他趕快起來，他不理，伊又上樓，過一
    會兒再下樓，就發現他昏迷，送他去醫院即死亡等情相互參
    合以觀，印證相符，則被害人係因受有鈍性傷，並肇致第一
    頸椎脫臼引起神經性休克死亡，從而，被告甲○○持續以木
    棍重擊毆打被害人傅武垣，與傅武垣之死亡結果間，有相當
    因果關係，堪以認定。
  (二)再查被告甲○○因不滿被害人傅武垣晚上不睡覺發出吵鬧聲
    響，憤而持續以木棍重擊毆打傅武垣，在傅武垣受毆打立身
    不穩之情況下，甲○○倏地放開原所抓住傅武垣之左手臂，
    致傅武垣因重心不穩前傾倒下，甲○○再繼續持木棍毆打趴
    在地上之傅武垣後，因傅武垣痛苦大叫始停手，已如前述，
    被告甲○○雖主觀上僅有傷害之犯意，惟其持木棍持續重擊
    毆打被害人遍及四肢軀幹、背部、臀部等身體各處時間非短
    ，且在被害人遭其重擊毆打立身不穩時倏忽放開傅武垣，致
    傅武垣重心不穩前傾倒下，復繼續以木棍朝傅武垣身體毆擊
    凌虐，以其所採用手段之激烈，可能發生被害人傷勢加劇，
    而有致命之結果，在客觀情形上應為被告所能預見，應堪認
    定，是被告在盛怒之下，雖欠缺其可能死亡之認識而未預見
    及此，但仍持續其傷害之犯意，以木棍重擊毆打傅武垣，終
    至被害人倒地不起發生死亡之結果，被告甲○○對被害人傅
    武垣死亡之加重結果，自應負其刑責。被告及辯護人指稱傅
    武垣死亡結果與被告持木棍毆打傅武垣間並無因果關係，亦
    無預見可能性云云，並非可採。
  (三)又被害人傅武垣遭被告以木棍持續重擊毆打，並因重心不穩
    而前傾倒下，復遭被告繼續持木棍毆打，除受有前述四肢軀
    幹鈍性挫傷、瘀血痕等傷勢外，復因第一頸椎脫臼併頸部脊
    髓出血，係為直接傷害，業有上開法醫研究所鑑定報告書可
    稽，而被告在毆擊被害人傅武垣後即自顧回到自己房間抽煙
    ，未幾即折返現場，見傅武垣仍倒趴在地，餘怒未消認傅武
    垣裝死，又回到自己房間，幾分鐘後嗣再回到現場，傅武垣
    即已呈昏迷不醒狀態，立即將傅武垣送醫，仍於到院前死亡
    ，已據被告傅彥自承上情無訛，足見被害人於前揭時地，遭
    被告持木棍毆擊所受直接傷害已經嚴重，並因第一頸椎脫臼
    引起神經性休克死亡，乃自然持續發生之結果，並無第3人
    外力因素或是醫療原因介入，被告之辯護人具狀質疑被告並
    未見被害人前傾倒下撞擊地面情形，究係被告以木棍毆傷前
    或毆傷後因其他外力或自身因素始引起死亡云云，與上述事
    證不符，顯無可採。
  (四)綜上所述，被告甲○○基於傷害犯意以木棍毆擊被害人傅武
    垣，且對於傅武垣發生死亡之結果，客觀上有預見其發生之
    可能，而其竟疏未預見，終至引起死亡之加重結果之事實，
    構成傷害致死犯行，事證明確，堪以認定，應予依法論科。
二、核被告甲○○所為，係犯刑法第277 條第2 項前段之傷害致
    死罪。其前傷害傅武垣之行為，已為傷害致死行為所吸收，
    不另論罪。查被告與被害人為伯姪關係，此據被告甲○○及
    證人乙○○分別述明在卷，屬於家庭暴力防治法第3 條第4
    款之家庭成員關係，本件傷害致死罪屬同法第2 條第2 項所
    稱之家庭暴力罪。爰審酌被告僅因被害人吵鬧，即以殘忍手
    段恣意傷害其親叔伯傅武垣，致被害人受有遍及四肢軀幹之
    鈍性傷，更進而因第一頸椎脫臼引起神經性休克死亡，惡性
    不輕，且犯後僅坦認部分犯行，非有悔意，暨其犯罪之動機
    、目的、生活狀況、智識程度，認檢察官具體求處有期徒刑
    15年稍嫌過重等一切情狀，量處如主文所示之刑。
三、扣案之被告持以毆擊被害人傅武垣致死之木棍1 支，係被告
    所有且係供本件犯罪所用之物，業據被告陳明在卷，應依刑
    法第38條第1 項第2 款規定併予宣告沒收。
參、公訴不受理部分：
一、公訴意旨另以：被告甲○○於96年12月15日晚間，基於傷害
    之犯意，於上開甲○○與傅武垣同居之住處，持酒瓶毆打傅
    武垣，致其前額受有2 公分長撕裂傷共5 處，因認被告另涉
    犯刑法第277 條第1 項之傷害罪嫌。
二、按告訴乃論之罪，未經告訴者，法院應諭知不受理之判決，
    刑事訴訟法第303 條第3 款定有明文。查被害人傅武垣對上
    開被告傷害之犯行，並未立即提出告訴，而其於96年12月17
    日晚間即遭被告持木棍毆擊致死，已如前述，至與被害人傅
    武垣有二親等內旁系血親關係之乙○○雖於偵查中向檢察官
    表示代理傅武垣提出告訴之意（見偵字第30802 號卷第67頁
    ），惟斯時傅武垣業已死亡，其是否有明示提出告訴之意已
    無從考究，且參諸傅武垣於96年12月15日遭被告毆打至其死
    亡時間尚有2 天時間，客觀上均未見傅武垣有提出告訴之意
    ，乙○○之告訴有無違反被害人明示之意思亦屬不明，已難
    認乙○○之告訴合法，而本件檢察官又未依法指定代行告訴
    人提出告訴，是公訴意旨所指被告所涉此部傷害犯行難認已
    經合法告訴，揆諸前開法條之規定，爰逕為不受理判決之諭
    知。
據上論斷，應依刑事訴訟法第299 條第1 項前段、第303 條第3
款，刑法第277 條第2 項前段、第38條第1 項第2 款，刑法施行
法第1 條之1 第1 項、第2 條前段，判決如主文。
本案經檢察官蔡宜均庭執行職務。
中    華    民    國    97    年    8     月    26    日
                  刑事第七庭審判長法  官  蕭世昌
                                  法  官  連雅婷
                                  法  官  林惠霞
以上正本證明與原本無異。
如不服本判決，應於收受送達後10日內向本院提出上訴書狀。
                                  書記官  陳恩如
中    華    民    國    97    年    8     月    29    日
附錄本案論罪科刑法條全文
刑法第277條：
  傷害人之身體或健康者，處3 年以下有期徒刑、拘役或1 千元
以下罰金。
  犯前項之罪因而致人於死者，處無期徒刑或七年以上有期徒刑
；致重傷者，處三年以上十年以下有期徒刑。


司法院資訊處製作；財團法人民間司法改革基金會備份。
